【裁判字號】    99,聲再,36
【裁判日期】    990226
【裁判案由】    聲請再審
【裁判全文】
臺灣高等法院臺中分院刑事裁定          99年度聲再字第36號
再審聲請人
即受判決人  甲○○
上列聲請人因妨害國幣懲治條例案件，對於本院中華民國98年3
月24日97年度上訴字第2793號之確定判決，聲請再審，本院裁定
如下：
    主  文
再審之聲請駁回。
    理  由
一、聲請意旨略以：再審聲請人即受判決人(以下簡稱聲請人)甲
    ○○於原審審理時即一再表示，僅販售一台列表機予蘇慶梧
    ，不曾提供碳粉匣、墨水匣及電腦給他，而代覓臺中縣大里
    市○○路6號租屋處，是準備同居之用，聲請人並不知道蘇
    慶梧實際上是在從事製造偽鈔之犯行，更遑論有協助偽鈔調
    色之行為。再者，為調查局查獲當日，在聲請人身上所扣得
    內存本案偽鈔相關圖檔之隨身碟並非聲請人所有，而是聲請
    人在現場拾得。聲請人在原審審理時請求鑑定電腦主機內是
    否存有本案百元偽鈔之圖檔，並傳訊調查人員及測謊等，均
    未獲核准。又本案主嫌蘇慶梧案發後即逃亡，致全案案情晦
    暗不明，聲請人無法與之對質而蒙不白之冤，茲因蘇慶梧已
    於日前落網，且經臺灣臺中地方法院於99年1月19日以98年
    度訴字第2697號案開庭審理時，當庭向庭上表明聲請人甲○
    ○並未參與本件印製偽鈔犯行，並稱伊有辦法予以證明。因
    此，本案符合刑事訴訟法第420條第6款之要件，為此提出再
    審聲請云云。
二、按有罪之判決確定後，因發現確實之新證據，足認受有罪判
    決之人應受無罪、免訴、免刑或輕於原判決所認罪名之判決
    者，為受判決人之利益，得聲請再審，刑事訴訟法第420條
    第1項第6款定有明文。所謂「發現確實新證據」，必該證據
    係於判決確定前因未經發現不及調查斟酌，至其後始行發現
    者而言。若證據於判決前已經當事人提出或聲請調查，經原
    法院捨棄不採者，即非該條所謂發現之新證據，不得據為聲
    請再審之原因（參照最高法院77年度臺上字第55號判決要旨
    ）。次按所謂發現確實之新證據，係指就新證據之本身形式
    上觀察，毋須經調查程序，顯然可認為足以動搖原確定之判
    決者而言（參照最高法院40年度台抗字第2號判例要旨）。
    且刑事訴訟法第420條第1項第6款所謂發現確實之新證據，
    係指該證據於事實審法院判決前已經存在，為法院、當事人
    所不知，不及調查斟酌，至其後始行發現，且就證據本身形
    式上觀察，固不以絕對不須經過調查程序為條件，但必須顯
    然可認為足以動搖原有罪確定判決，而為受判決人無罪、免
    訴、免刑或輕於原判決所認罪名之判決者為限。故受理聲請
    再審之最後事實審法院，應就聲請再審理由之所謂「新證據
    」，是否具備事實審判決前已經存在，為法院、當事人所不
    知，事後方行發現之「嶄新性」，及顯然可認足以動搖原有
    罪確定判決，應為無罪、免訴、免刑或輕於原判決罪名之「
    顯然性」二要件，加以審查，為判斷應否准予開始再審之準
    據（參照最高法院41年台抗字第1號判例、85年度台抗字第
    308號裁定、93年度台抗字第98號裁定要旨）。
三、經查：
(一)本件原確定判決認定聲請人甲○○犯有偽造幣券罪，已於原
    確定判決事實及理由中詳為認定及說明，對於聲請人於判決
    確定前否認犯罪之答辯及部分證人所為有利於聲請人之證述
    ，亦敘明不採之理由，並就聲請人聲請調查證據何以無調查
    之必要，已依職權為證據之取捨、認定，且於判決理由欄中
    詳為論述。聲請人上開聲請意旨置本院原確定判決明白之論
    斷於不顧，仍持原判決已說明理由而捨棄不採之陳詞辯解，
    再為爭執，已難謂符合聲請再審之理由。
(二)聲請人指主嫌蘇慶梧另案之供述，其真實性如何，猶欠明瞭
    ，非經相當之調查，尚不能辨其真偽，其所為證述是否可採
    ，尚須經過調查程序決定取捨，從形式上觀察，並不具備顯
    然可認足以動搖原有罪確定判決，應為無罪、免訴、免刑或
    輕於原判決罪名之「顯然性」要求。
(三)綜上所述，聲請人所主張聲請再審之理由與刑事訴訟法第
    420條第1項第6款之規定不符，自難認為有再審之理由，聲
    請人之聲請，應予駁回。
四、據上論斷，應依刑事訴訟法第434條第1項，裁定如主文。
中    華    民    國    99    年    2    月    26    日
            刑事第十一庭  審判長法  官  郭  同  奇
                                法  官  陳  慧  珊
                                法  官  洪  曉  能
以上正本證明與原本無異。
如不服本裁定，得於收受送達後五日內向本院提出抗告書狀（須
附繕本）。
                                書記官  林  明  冬
中    華    民    國    99    年    2    月    26    日

司法院資訊處製作；財團法人民間司法改革基金會備份。
